臺灣臺中地方法院刑事裁定
110年度交自字第1號
自  訴  人  梁裕翔
自訴代理人  桑銘忠律師
被      告  張辛圳


選任辯護人  賴宜孜律師
上列自訴人因自訴被告張辛圳過失傷害案件，本院裁定如下：
    主  文
自訴駁回。 
    理  由
一、自訴意旨略以：被告張辛圳於民國110年3月19日下午13時26
    分許，駕駛車牌號碼000-000號自用大貨車（下稱被告車輛
    ），沿臺中市大雅區港尾路往昌平路4段方向行駛，行經港
    尾路、昌平路與雅潭路之交岔路口，於該處欲往昌平路4段
    行駛時，本應注意汽車行駛時，駕駛人應注意車前狀況，並
    隨時採取必要之安全措施，依當時天候晴、日間自然光線、
    路面鋪裝柏油、平整、無缺陷，且視距良好，客觀上並無不
    能注意之情事，且被告車輛未依規定安裝行車視野輔助系統
    ，未能察覺車前行車狀況，以避免大型車行進時產生之視野
    死角，其竟疏未注意及此，適有自訴人梁裕翔騎乘車牌號碼
    000-0000號普通重型機車（下稱自訴人機車）自昌平路4段
    往昌平路3段方向行駛，途經上開交岔路口欲左轉昌平路3段
    時，閃避不及發生撞擊，自訴人因而人車倒地，受有右側近
    端脛骨平台骨折、右足大趾遠端趾節開放性骨折、右膝後側
    及右足皮膚大片撕裂傷、腦部蜘蛛膜下腔出血等傷害。因認
    被告涉有刑法第284條前段過失傷害罪嫌。
二、按法院或受命法官，得於第一次審判期日前，訊問自訴人、
    被告及調查證據；第1 項訊問及調查結果，如認為案件有刑
    事訴訟法第252 條、第253 條、第254 條之情形者，得以裁
    定駁回自訴；案件有犯罪嫌疑不足情形者，應為不起訴之處
    分，刑事訴訟法第326 條第1 項前段、第3 項、第252 條第
    10款分別定有明文。另按自訴程序，除本章有特別規定外，
    準用第246 條、第249 條及前章第2 節、第3 節關於公訴之
    規定，刑事訴訟法第343 條亦定有明文。亦即，因自訴案件
    未經偵查程序，故賦予法官於第一次審判期日前審查之權，
    於自訴有刑事訴訟法第252 條所列各款應不起訴之原因、同
    法第253 條認為以不起訴為適當之得不起訴原因及同法第25
    4 條於應執行刑無重大關係得為不起訴之原因者，得以裁定
    駁回自訴，俾免程序上勞費，乃明定法院或受命法官於第一
    次審判期日前，得審查提起之自訴，有無檢察官偵查結果之
    應為不起訴、得不起訴之情形。
三、為貫徹無罪推定原則，檢察官就被告犯罪事實，應負舉證責
    任，並指出證明之方法，刑事訴訟法第161 條第1 項亦有明
    文；而刑事訴訟法第161 條、第163 條關於舉證責任與法院
    調查義務之規定，係編列在刑事訴訟法第一編總則第12章「
    證據」中，原則上於自訴程序亦同適用，除其中第161 條第
    2 項之起訴審查機制、同條第3 項、第4 項以裁定駁回起訴
    之效力，自訴程序已分別有第326 條第3 項、第4 項及第33
    4 條之特別規定足資優先適用外，關於第161 條第1 項檢察
    官應負實質舉證責任之規定，亦於自訴程序之自訴人同有適
    用；惟在自訴程序，法院如認案件有同法第252 條至第254
    條情形，自得逕依同法第326 條第3 項規定，以裁定駁回自
    訴，無須先裁定定期通知自訴人補正。此乃因遭提起公訴或
    自訴之對象，無論事實上或法律上，於精神、時間、經濟、
    家庭社會層面均承受極大負擔，故必有確實、高度之犯罪嫌
    疑，始允提起公訴或自訴；是提起公訴或自訴應以「有罪判
    決之高度可能」為要件，此與開始偵查之單純嫌疑（刑事訴
    訟法第228 條第1 項）及有罪判決之毫無合理懷疑之確信（
    刑事訴訟法第299 條第1 項）均不相同。且提起公訴或自訴
    既以「有罪判決之高度可能性」為其前提要件，則倘公訴或
    自訴之提起無明顯成立犯罪可能時，猶令被告應訴而負擔刑
    事訴訟程序之苦，顯與正當法律程序之要求有違；是若公訴
    或自訴之提起，尚不足以認定被告有犯罪成立之可能者，程
    序上應將之遏阻於「實體審理」之前，拒絕其進入實體審理
    。
四、按犯罪事實應依證據認定之，無證據不得認定犯罪事實。刑
    事訴訟法第154 條第2 項定有明文。次按事實之認定，應憑
    證據，如未能發現相當證據，或證據不足以證明，自不能以
    推測或擬制之方法，以為裁判基礎（最高法院40年度台上字
    第86號判決意旨參照）。而認定不利於被告之事實，須依積
    極證據，苟積極證據不足為不利於被告事實之認定時，即應
    為有利於被告之認定，更不必有何有利之證據（最高法院30
    年度上字第816 號判決意旨參照）。
五、自訴人認為被告涉犯本件過失傷害罪嫌，無非係以被告之供
    述、臺中市政府警察局大雅分局道路交通事故現場圖、道路
    交通事故調查報告表㈠、㈡、車輛詳細資料報表、現場照片、
    行車紀錄器錄影檔光碟、行車紀錄器錄影畫面翻拍照片、中
    國醫藥大學附設醫院診斷證明書等件為其主要論據。經查：
㈠、本件被告與自訴人於上揭時、地發生車禍，自訴人因而受有
    前揭傷害等情，業據被告於警詢時供述在卷，並有臺中市政
    府警察局大雅分局道路交通事故現場圖、道路交通事故調查
    報告表㈠、㈡、車輛詳細資料報表、現場照片、行車紀錄器錄
    影檔光碟、行車紀錄器錄影畫面翻拍照片、中國醫藥大學附
    設醫院診斷證明書等在卷可稽，上情應堪認定。
㈡、依據行車紀錄器錄影畫面及道路交通事故現場圖顯示，①於9
    時12分15秒至16秒許，自訴人機車行駛至路口時，由車道右
    側往左偏行，自訴人機車左前方有一輛同向行駛之小貨車（
    下稱Ａ車）；②於9時12分17秒許，自訴人機車持續向左偏至Ａ
    車後方；③於9時12分18秒許，自訴人機車持續向左轉，尚未
    至交岔路口中心處，即從Ａ車後方駛出至對向車道欲左轉至
    雅潭路3段，被告車輛出現在對向車道直行；④於9時12分19
    秒許，自訴人機車左轉至對向車道上，被告車輛車頭左前側
    撞擊自訴人機車右側等情，有上開行車紀錄器錄影畫面截圖
    、道路交通事故現場圖在卷可佐，可知於自訴人機車從Ａ車
    後方突由右至左竄出而侵入對向車道，致行駛在對向車道之
    被告發現自訴人機車時，兩車已非常接近，約1秒左右兩車
    即發生碰撞。
㈢、按汽車行駛至交岔路口左轉彎時，應距交岔路口30公尺前顯
    示方向燈或手勢，換入內側車道或左轉車道，行至交岔路口
    中心處左轉，並不得占用來車道搶先左轉；轉彎車應讓直行
    車先行。道路交通安全規則第102條第1項第5款、第7款分別
    訂有明文。觀之上開行車紀錄器錄影畫面截圖可知，自訴人
    機車未行至交岔路口中心處且占用來車道搶先左轉，復轉彎
    車未讓直行車先行，顯然違反上開道路交通安全規則，反而
    被告當時是依循交通規則在自己之車道直向行駛，對於自訴
    人突如其來侵入其車道之違規舉措，發現時自訴人機車已經
    甚為接近，以致1秒左右即碰撞發生事故，對此被告於警詢
    時亦供稱：（發現危險時距離對方多遠？採取何種反應措施
    ？）看見對方約3公尺，來不及煞車等語（見本院卷第179頁
    ），核與上開行車紀錄器錄影畫面所示情節相符，則被告能
    否在短短不到1秒之時間可立即做出煞車反應避免事故之發
    生，顯有疑義。
㈣、參酌中央警察大學於另案（臺灣高等法院109年度交上易字第
    273號刑事判決）鑑定結果，認為：「用路人從接收刺激到
    研判採取行動的過程，主要可區分為感識、情緒、反應或意
    向四個步驟，完成這四個步驟的時間稱為感知反應時間，美
    國州公路及運輸協會建議必須滿足2.5秒，自陳○○進入道路
    至發生碰撞僅有2秒，機車駕駛並無充足之反應時間」等語
    ，則本件在自訴人機車突然從Ａ車後方左切至被告車輛前方
    ，於此猝不及防、千鈞一髮之際，被告反應時間僅有1秒左
    右，其因未能即時煞車而撞擊自訴人機車，實難認被告有自
    訴人所指未注意車前狀況之過失
㈤、再者，本件經送臺中市車輛行車事故鑑定委員會鑑定，鑑定
    結果認為：自訴人機車，行至設有行車管制號誌交岔路口，
    未至路口中心處搶先左轉彎，未讓對向直行車先行，為肇事
    原因。被告車輛無肇事因素等情，有該會110年7月25日中市
    車鑑字第1100003556號函附中市車鑑0000000案鑑定意見書
    在卷可考（見本院卷第143至146頁），且臺中市車輛行車事
    故鑑定覆議委員會之鑑定意見亦同上開送鑑定委員會之鑑定
    意見，有臺中市交通事件裁決處110年10月5日中市交裁管字
    第1100068800號函附覆議字第0000000案鑑定意見書在卷可
    參（見本院卷第147至150頁），均與本院上開認定相同。
㈥、至自訴人另主張：被告車輛未依規定裝設行車視野輔助系統
    ，致未能立刻煞停或選擇偏右繞越行駛，若被告有依規定裝
    設行車視野輔助系統，則本件交通事故即可避免等語。然卷
    內並無證據證明被告未裝設行車視野輔助系統之事實，且若
    有裝設前揭系統是否確得以避免本案事故之發生，自訴人均
    未舉證以實其說，難認其已盡舉證之責，而無從為不利被告
    之認定。
六、綜上所述，本件依自訴人所提之證據資料，尚不足以認定被
    告有何自訴人所指過失傷害犯嫌，其犯罪嫌疑顯有未足，應
    屬刑事訴訟法第252條第10款所定之情形，參照前揭規定及
    說明，本院自無傳喚被告應訊的必要，並依刑事訴訟法第32
    6條第3項前段規定，以裁定駁回本件自訴。又本件自訴既經
    本院裁定駁回，自訴人聲請委託學術單位鑑定本件事故肇事
    責任部分，即無調查之必要，末此敘明。
據上論結，應依刑事訴訟法第326條第3項前段、第252 條第10款
，裁定如主文。　
中　　華　　民　　國　　110 　年　　12　　月　　9 　　日
　　　　　　　　　刑事第三庭  法　官  簡志宇
以上正本證明與原本無異。
如不服本裁定，應於收受送達後5日內向本院提出抗告狀。（應
附繕本）
　                            書記官  林勝彥　
中　　華　　民　　國　　110 　年　　12　　月　　9 　　日